臺灣板橋地方法院刑事判決　　　　　　　96年度易字第1292號
公?訴　人　臺灣板橋地方法院檢察署檢察官
被　　　告　乙○○
選任辯護人　莊明翰律師
上列被告因傷害案件，經檢察官聲請以簡易判決處刑（九十五年
度簡字第六七八三號），本院認有刑事訴訟法第四百五十二條之
情形，改依通常程序判決如下：
    主  文
乙○○無罪。
    理  由
一、公訴意旨略以：被告乙○○於民國九十五年五月七日十九時
    三十分許，在臺北縣中和市○○路一六七巷富貴麗景社區地
    下一樓，基於傷害人之身體犯意，抽走告訴人甲○○○左手
    之桌球拍，致甲○○○受有左手三乘一公分挫傷之傷害。因
    認被告所為，係涉犯刑法第二百七十七條第一項之傷害罪嫌
    。
二、按犯罪事實應依證據認定之，無證據不得認定其犯罪事實；
    又不能證明被告犯罪者，應諭知無罪之判決，刑事訴訟法第
    一百五十四條第二項、第三百零一條第一項分別定有明文。
    次按所謂證據，係指直接間接足以證明犯罪行為之一切證人
    、證物而言；且事實之認定，應憑證據，如未能發現相當證
    據，或證據不足以證明，自不能以推測或擬制之方法，以為
    裁判基礎，最高法院三十年上字第一二八號、四十年臺上字
    第八六號判例均可資參考。再按認定不利於被告之事實，須
    依積極證據，苟積極證據不足為不利於被告事實之認定時，
    即應為有利於被告之認定，最高法院三十年上字第八一六號
    判例意旨可資參照。另按刑事訴訟上證明之資料，無論其為
    直接或間接證據，均須達於通常一般之人均不致有所懷疑，
    而得確信其為真實之程度，始得據為有罪之認定，若其關於
    被告是否犯罪之證明未能達此程度，而有合理懷疑之存在，
    致使無從形成有罪之確信，根據「罪證有疑，利於被告」之
    證據法則，即不得遽為不利被告之認定，有最高法院七十六
    年臺上字第四九八六號判例可稽。末按告訴人之告訴，係以
    使被告受刑事訴追為目的，是其陳述是否與事實相符，仍應
    調查其他證據以資審認，最高法院五十二年臺上字第一三○
    ○號判例意旨可資參照。
三、公訴人認被告涉有上揭罪嫌，無非係以告訴人甲○○○於警
    詢、偵查中之指訴，及證人即告訴人之孫金雋諺於偵查中之
    證詞、怡和醫院診斷證明書一紙，為其論據。訊據被告固不
    否認曾於九十五年五月七日十九時三十分許，在臺北縣中和
    市○○路一六七巷富貴麗景社區地下一樓，因停車位置問題
    與告訴人發生爭執，告訴人當時手持乒乓球拍揮舞之事實，
    惟堅決否認有何傷害犯行，辯稱：當時係告訴人手持乒乓球
    拍揮打伊右手，伊提起右手擋住，乒乓球拍就因此斷裂成兩
    半，伊並未毆打告訴人或搶走乒乓球拍，伊也不認告訴人會
    因此受傷為等語。經查：
  (1)告訴人於警詢時指稱：案發當時伊和金雋諺在打乒乓球，被
    告衝過來打伊，造成伊左手挫傷，還將伊的乒乓球拍摔壞（
    九十五年度偵字第一四二一六號卷，第七頁），繼稱：當時
    被告衝進來打伊左手，並把伊右手所持的乒乓球拍搶走，扔
    在地上斷裂（同前卷，第十八至十九頁），並狀稱：當時伊
    左手紅腫、流血等情（同前卷，第二十六頁），再狀稱：被
    告當時先衝過來打傷伊的左手，使伊左手挫傷、紅腫，被告
    要再打伊時，伊用右手手持乒乓球拍去擋，結果球拍被被告
    搶去，摔成兩截（九十五年度偵續字第四二八號卷，第四至
    五頁），又狀稱：被告打伊時，伊手無寸鐵，只好用右手拿
    乒乓球拍擋，球拍因而遭被告用力打出去，摔成兩段，聲音
    很大（九十六年五月十四日補充告訴理由狀），且指稱，當
    時是用右手持球拍，被告當時要打伊時，伊是將雙手舉高，
    護住伊的頭、臉，所以伊的球拍遭被告揮掉後，左手在被告
    揮拍之後因而受傷，金雋諺當時剛好站在伊對面約十步路的
    距離等情（九十六年五月十四日審判筆錄），顯示告訴人歷
    次指訴，就左手傷勢，究竟係挫傷至流血或僅紅腫，並不相
    符；就受傷之情節，究係於被告無端衝過來毆擊伊時，即已
    受傷，或係被告於再次攻擊時，始在伊舉起乒乓球拍擋格後
    ，遭被告揮掉球拍同時，因被告揮打球拍而受傷，亦有歧異
    ；就強調再三之乒乓球拍遭被告破壞之情節，究係遭被告搶
    走後，繼而扔在地上斷裂，或係因被告猛力揮打而掉落、斷
    裂，及乒乓球拍遭被告搶奪、揮打，與伊左手受傷是否相關
    等情節，仍有不同。是告訴人之指訴屢有歧異，尚難逕採。
  (2)證人金雋諺係八十七年五月生，於偵查中作證時為八歲之兒
    童，依法不得命其具結，被告暨辯護人固辯稱其證詞未經具
    結而不具證據能力，並無可採，應認其證詞仍具證據能力，
    合先指明。惟其證稱：案發當時因被告把手舉起來，但沒有
    真的打告訴人，告訴人拿乒乓球拍去擋，被告就把乒乓球拍
    搶走，在搶走乒乓球拍時被告不小心打到告訴人的手等情（
    九十五年度偵續字第四二八號卷，第二十七頁），惟依前述
    ，告訴人於證人金雋諺到庭作證前，從未指稱左手受傷，係
    因被告「搶走」乒乓球拍時造成，尚無從依據證人金雋諺之
    證詞認為告訴人之指訴為可信；再以告訴人歷次指訴情節歧
    異，原指稱左手受傷係在被告搶走球拍前已造成，係於本院
    審理中，始改稱係球拍遭被告揮掉時，左手在被告揮打時因
    而受傷，亦見前述，無從排除告訴人係為附和證人金雋諺前
    揭偵查中證詞，始於本院審理時突然更異指訴情節之可能。
    再綜觀告訴人前揭指訴，告訴人顯然始終以「右手」手持乒
    乓球拍，依證人金雋諺證詞及告訴人指訴之情節，亦無從認
    定被告曾有「抽走」告訴人「左手」之桌球拍，致告訴人左
    手因而受傷之情節，是聲請書所指被告犯罪事實，顯有誤認
    。
  (3)證人即案發時在場勸阻之陳建凱證稱：伊當時在辦公室，辦
    公室的位置是在富貴麗景社區地下一樓乒乓間的左手邊。伊
    在辦公室聽到告訴人和被告發生口角，伊馬上打電話請主委
    王治國下來幫忙勸導，他們一開始大聲爭吵伊就注意到，伊
    當場就看到他們爭執的樣子，當時告訴人、被告雙方身體比
    較接近，好像火氣很大，伊先轉身進入辦公室內打電話通知
    主委之後，再出辦公室走向他們二人試圖排解，伊進入辦公
    室打完電話再出來，時間約只有一分鐘左右，伊出來之後，
    看到告訴人及被告二人站立的位置與伊進辦公室前相同，當
    時雙方有拉扯乒乓球拍的動作，乒乓球拍當時是在告訴人的
    手上，告訴人當時應該是以右手持乒乓球拍，因為告訴人及
    被告兩人都很生氣，告訴人當時手持乒乓球拍，並高舉球拍
    ，告訴人及被告就爭奪那支球拍，伊看到之後，主委王治國
    也到了，伊就請被告到旁邊去，由王治國將告訴人請進伊的
    辦公室內。伊並未看到任何人有受傷的情形，亦無任何人表
    示有受傷，伊只能肯定被告和告訴人曾經爭奪過那支球拍，
    雙方就是互相抓對方的手，並沒有拉扯衣服或其他部位，也
    沒有腳踢、手打的其他動作，就是只有舉手而已，被告當時
    也有舉手，但未看到被告將乒乓球拍摔在地上，伊當時看到
    他們一直在拉扯中，然後有看到告訴人打下去，之後有東西
    飛出來等情（本院九十六年四月二十三日訊問筆錄），證人
    王治國證稱：案發時伊是主任委員，陳建凱當時打電話到伊
    家說告訴人和被告在地下室一樓爭吵，請伊下去處理，伊下
    去的時候，看到告訴人和被告吵得很兇，陳建凱在旁勸架，
    當時伊沒有看到有人打架，伊看到告訴人和被告爭執時，當
    時告訴人有手握乒乓拍，他們吵架時，因為情緒，所以雙方
    的手都在空中揮舞，伊對於乒乓拍在空中揮舞的情節印象比
    較深，除此之外，都沒有看到雙方有肢體接觸的情形，當時
    兩人吵架的距離很近，就是差不多一人容身在中間的距離。
    伊當時和陳建凱就介入兩人的中間，將兩人隔開。後來伊在
    辦公室勸告訴人的時候，告訴人出示她的虎口有輕微的瘀血
    ，是紅色的，伊不記得是在告訴人的左手或是右手，當時告
    訴人只有一邊的虎口有紅腫，伊就乒乓球拍部分並未注意，
    亦無印象等情（同前訊問筆錄）。則依二證人證述之情節，
    佐以告訴人前述相關位置之說法，告訴人既同時面對被告及
    金雋諺，而金雋諺復站立於十步之距離外，顯然係自被告身
    後見聞案發情形，佐以告訴人指稱被告身材高大，身高近一
    百八十公斤，體重近八十公斤，而告訴人自稱身高一百五十
    餘公分，身軀弱小，與當庭所見情形應相符合乙節，金雋諺
    為八歲兒童，身軀不高，於被告與告訴人近身爭執之際，是
    否得以避免受被告身軀阻礙視線，而能自遠距離外，明確目
    睹「被告就把乒乓球拍搶走，在搶走乒乓球拍時被告不小心
    打到告訴人的手」之細微情節，並非無疑。而緊靠被告及告
    訴人之證人陳建凱、王治國，復均證稱未見到告訴人指訴被
    告遭被告直接毆擊左手，或搶走、揮掉球拍之情節，是前揭
    證人證述之情節，均無從援為對被告不利認定之佐證。
  (4)至聲請意旨提出之怡和醫院驗傷診斷證明書，僅能證明告訴
    人受有上載之傷害，然是聲請意旨以此佐證被告抽走告訴人
    「左手」之桌球拍，致告訴人「左手」因而受傷，與前揭證
    人證述之情節悉不相符，顯然無據。縱依告訴人於本院審理
    時更易後之指訴情節，仍難想像告訴人於「右手」手持球拍
    遭被告猛力「抽走」、「揮打」之際，右手並未受傷，反而
    係同時舉起之「左手」，屬於手腕內側之虎口位置因而受傷
    ，是本案驗傷診斷證明書仍難援為認定被告犯行之依據。
四、綜上所述，原聲請書所指被告犯罪事實，顯有誤認，且與提
    出之證據資料不符，而告訴人指訴情節未經具結，又反覆不
    一，具有相當瑕疵，無從擔保其可信性，難以逕採，至證人
    金雋諺之證詞復與告訴人所指情節不符，客觀上復有相當疑
    義，證人陳建凱、王治國復自偵查中起，均一致證稱未見到
    告訴人受傷之原因，聲請意旨所舉之驗傷診斷證明書，亦未
    能據而確認告訴人受傷之原因，均難採為對被告不利認定之
    佐證。被告辯稱當時係告訴人手持乒乓球拍揮打伊右手，伊
    提起右手擋住之情節，以雙方身高差距為三十公分內，告訴
    人若伸直手臂，當能超出此高度而觸及被告上半身肢體，證
    人陳建凱、王治國、金雋諺復均一致證稱告訴人曾高舉球拍
    ，證人陳建凱更證稱有看到告訴人打下去等情節，被告所辯
    並非毫無可採，更難確認告訴人受傷並非因自己行為造成，
    尚無從僅憑其具有瑕疵之指訴，認定被告犯罪，是檢察官所
    舉證據，未足超越合理懷疑而證明被告成立公訴意旨所指之
    傷害罪責，本院依職權調查所得證據，亦不足以確信被告成
    立該項罪責，此外復查無其他積極事證足資證明被告確有傷
    害犯行，揆諸首揭說明，依罪疑惟輕之法理，既屬不能證明
    被告犯罪，即應依法為被告無罪之諭知。
據上論斷，應依刑事訴訟法第452 條、第301 條第1 項，判決如
主文。
本件經檢察官靳開聖到庭執行職務。
中　　華　　民　　國　　96　　年　　5 　　月　　28　　日
                  刑事第八庭  法　官  王偉光
以上正本證明與原本無異。
如不服本判決，應於判決送達後10日內向本院提出上訴狀。
                  ?　        書記官　陳怡君
中　　華　　民　　國　　96　　年　　5 　　月　　28　　日
